【裁判字號】    97,小上,111
【裁判日期】    980227
【裁判案由】    返還保證金
【裁判全文】
臺灣臺北地方法院民事裁定             97年度小上字第111號
上  訴  人  李友正
被  上訴人  拔川大樓管理委員會
法定代理人  甲○○
訴訟代理人  陳志誠律師
複  代理人  陳豪杉律師
上列上訴人與被上訴人間請求返還保證金事件，上訴人對於民國
97年7月1日本院新店簡易庭97年度店小字第807 號第一審判決提
起上訴，本院裁定如下:
    主  文
上訴駁回。
第二審訴訟費用新臺幣壹仟伍佰元由上訴人負擔。
    理  由
一、按對於小額程序之第一審裁判，得上訴或抗告於管轄之地方
    法院，其審判以合議行之；對於前項第一審裁判之上訴或抗
    告，非以其違背法令為理由，不得為之；上訴狀內應記載上
    訴理由，表明下列各款事項︰(一)原判決所違背之法令及其具
    體內容；(二)依訴訟資料可認為原判決有違背法令之具體事實
    ，民事訴訟法第436之24條、第436之25條定有明文。而所謂
    違背法令，依同法第436條之32第2項準用第468條及第469條
    第1款至第5款規定，指判決不適用法規或適用不當、判決法
    院組織不合法、應迴避之法官參與裁判、法院於權限之有無
    辨別不當或違背專屬管轄之規定、當事人於訴訟未經合法代
    理、違背言詞辯論公開規定之情形，是對於小額事件第一審
    裁判提起上訴，如以原判決有民事訴訟法第469 條第1至5款
    之事由者，其上訴狀或理由書應表明該判決有合於各該條款
    規定情形之具體內容，及係據何訴訟資料認判決有合於該款
    違背法令之具體事實，如依同法第468 條規定以原判決有不
    適用法規或適用法規不當為理由時，其上訴狀或理由書應有
    具體之指摘，並揭示該法規之條項或其內容。若係成文法以
    外之法則，應揭示該法則之旨趣；其為經驗法則、證據法則
    者，亦應具體指摘揭示該經驗法則或證據法則；倘為司法院
    解釋或本院之判決，則應揭示該判解之字號或其內容，上訴
    狀或理由書如未依此項方法表明者，即難認為已對小額程序
    之第一審判決之違背法令有具體之指摘，其上訴自難認為合
    法（最高法院7l年台上字第3l4號及70年台上字第720號判例
    參照）。
二、本件上訴意旨略以：
  (一)上訴人所交予被上訴人之系爭保證金之用途在於因業界進行
    裝修工程時，施工單位為使工程順利進行本來就會繳交一筆
    保證金，以防工程進行中破壞公共設施而進行修復之擔保之
    用，不是用來保障被上訴人與屋主張彩雲間之關係。系爭保
    證金收據之繕打與書寫皆由上訴人為之，僅請被上訴人簽章
    、押日期，並於收據內容清楚記載是由「大友設計」即上訴
    人所提供、非屋主「張彩雲」，且於裝潢保證金前加註「室
    內」兩字，自不包括後陽台鋁百葉窗部分，以限定保證金之
    保障範圍並區分拔川大樓裝潢協議書上應由被上訴人開立收
    據之裝潢保證金之不同。再者，上訴人於交付系爭保證金時
    ，從未以書面或口頭表示其所提供之保證金是代替拔川大樓
    裝潢協議書上之裝潢保證金，也沒有出示具法律效用之「屋
    主授權委託書」來表明上訴人係代替屋主繳交此筆拔川大樓
    裝潢協議書上所言之裝潢保證金，更沒有拔川大樓裝潢協議
    書第2 條所列之需提供房屋所有權狀或出租人之裝潢同意書
    之後續情形。原審法官在無任何上訴人書面或口頭表示等足
    以認定上訴人是「屋主代理人」之證明文件之情況下，即認
    定將上訴人視為「屋主代理人」而係代屋主繳交系爭該筆拔
    川大樓裝潢協議書上所言之裝潢保證金，已違反民法第106
    條。
  (二)後陽台為擺放熱水器之處所，冬天因後陽台窗戶緊閉而導致
    一氧化碳中毒之慘劇時有所聞，屋主張彩雲為求生命基本生
    存權，而改變成透氣之兩扇鋁百葉窗，是鋁窗的型式之一，
    且是民國95年以前免查報或拍照列管之違章，更是在既有基
    礎之下進行之修繕行為，並非被上訴人所稱違章與違反住戶
    公約。
  (三)本大樓7樓之1住戶改裝黑色鋁百葉窗，15樓之4 住戶改變建
    築物正立面開口、拆除RC外牆、破壞建築物結構，皆沒有問
    題，然9樓之1屋主張彩雲僅將現有鋁窗，稍作改變鋁百葉窗
    ，卻非拆不可，違反社會公平正義原則。
  (四)原審判決之依據是「拔川大樓裝潢施工管理切結書」之內容
    ，即「茲保證遵守拔川大樓管理委員會規定之管理公約及裝
    潢協議書之一切規定，如有毀損大樓任何公共設施及違建情
    形，願按規定賠償並接受處罰，絕無異議。」，但此內容卻
    是違背法令，因95年1月1日後在陽台加裝鋁窗，就屬於違建
    ，故原判決自是違背法令。
  (五)原審認定上訴人交付系爭保證金時，是代屋主張彩雲繳納，
    但在上訴人持收據欲取回系爭保證金時，又認定上訴人不是
    代屋主繳納，不能取回，則何以在相同的人、事、物條件之
    下卻有兩套前後矛盾、認知相左之判定標準，其理由矛盾等
    語。
三、經查，依上訴人於上訴狀內記載之上訴理由，其理由矛盾，
    僅係就原審取捨證據、認定事實之職權行使，指摘為不當，
    並未具體表明原判決所違背之法令及具體內容，而民法第
    106 條是關於自己代理及雙方代理禁止之規定，與本件兩造
    所陳之事實及原審判決認定之事實均無涉，上訴人顯有所誤
    解，至其所指原審判決係「理由矛盾」云云，因民事訴訟法
    第469條第6款所定「判決不備理由或理由矛盾」，於小額訴
    訟程序之上訴程序並不準用，故上訴人亦不得以之為合法之
    上訴理由，且就整體訴訟資料亦無從認定原判決有何違背法
    令之具體事實，難認已於上訴狀內依法表明原審判決如何具
    體違背法令，揆諸首揭說明，應認其上訴為不合法，爰裁定
    如主文。
四、本件第二審訴訟費用，確定為如主文第二項所示金額。
五、據上論結，本件上訴為不合法。依民事訴訟法第436條之32
    第1項、第2項、第444條第1項前段、第436條之19第1項、第
    95條、第78條，裁定如主文。
中    華    民    國    98    年    2     月    27    日
                 民事第一庭    審判長法  官   李昆曄
                                     法  官   文衍正
                                     法  官   賴秀蘭
以上正本係照原本作成。
本裁定不得抗告。
中    華    民    國    98    年    2     月    27    日
                                     書記官   李佩芳


司法院資訊處製作；財團法人民間司法改革基金會備份。
